臺灣臺中地方法院民事判決
110年度中建簡字第19號
原      告  劉俊雄  


被      告  賴金龍  


上列當事人間請求給付工程款事件，本院於民國111年6月10日言
詞辯論終結，判決如下：
    主      文
一、被告應給付原告新臺幣341,918元，及自民國110年5月9日起
    至清償日止，按週年利率百分之5計算之利息。
二、原告其餘之訴駁回。
三、訴訟費用由被告負擔百分之八十五，餘由原告負擔。
四、本判決原告勝訴部分得假執行。但被告以新臺幣341,918元
    為原告預供擔保，得免為假執行。　　
    事實及理由
壹、程序事項：
    本件原告於起訴時原聲明誤載為「被告應給付新臺幣（下同
    ）400萬元，及自起訴狀繕本送達之翌日起至清償日止，按
    週年利率5%計算之利息」（見本院卷第15頁），嗣經更正為
    「被告應給付40萬元及自起訴狀繕本送達翌日起至清償日止
    ，按週年利率5%計算之利息」（見本院卷第119、313、341
    頁），核屬不變更訴訟標的，而更正事實上或法律上之陳述
    ，依民事訴訟法第256條、第436條第2項規定，應予准許。
    　
貳、實體事項：　　　　　　　　　　　　
一、原告主張：
　㈠被告於民國109年7月間與原告簽訂房屋改建工程書，由原告
    承攬被告所有坐落臺中市○○區○○段000地號及其上門牌號碼
    臺中市○○區○○路0段000巷00弄00號房屋（系爭房屋）之改建
    工程（下稱系爭工程），約定工程總價額為1,312,760元，
    原告已於109年10底全數完工，惟被告尚積欠原告工程款40
    萬元。
　㈡被告業已驗收及點交予房客入住系爭房屋，詎被告房租後已1
    年，被告始表示地磚未施作，但估價單中未包含地磚。被告
    所稱未安裝工項，亦未包含在估價單內，原告要施作排水亦
    找不到被告，估價單確實有包含一、二樓浴室冷熱水管配置
    ，原告施作完成後被告卻說不要，原告已拆除，但因已施作
    ，故有計價。惟被告竟拒絕給付系爭工程尾款，屢向被告催
    討，被告均不置理，爰依承攬契約之法律關係提起本件訴訟
    。
　㈢並聲明：：⒈如程序事項變更後聲明所示。⒉願供擔保，請准
    宣告假執行。
二、被告抗辯：
　㈠原告稱全數工程完工與事實不符，其中前院地板磁磚未鋪設
    、後院水溝加蓋未施工、水塔樓梯未安裝、二樓浴室熱水管
    線及龍頭未安裝（下稱未安裝工項）。又施工期間被告皆提
    前支付工程款，尾款未付清乃因系爭工程部分未完工和工程
    有瑕庇爭議，須待原告完成未完工部分和改善瑕疵始付款，
    而工程瑕疵有「左外牆與屋頂接縫處磚頭裸露，本應以水泥
    防水處理卻僅以塑膠布遮蓋、屋頂未密封，風沙樹葉會從該
    缝隙吹進屋内、一樓窗戶玻璃裝反、 電氣開關箱未固定、
    前院天花板電線裸露、一樓左邊牆壁與地板連接處滲水、一
    樓左邊牆壁有裂縫和壁癌、樓梯間牆壁漏水」（下稱瑕疵工
    項）。
　㈡原告催討工程款時，被告一再告知瑕疵工項請其改善，然原
    告卻未改善。社團法人臺中市土木技師公會（下稱土木技師
    公會）鑑定報告（下稱鑑定報告）所載前院地板磁磚未鋪設
    部分，被告已請人施作完工，全部花費為2萬元，與鑑定報
    告所估3,286元相去甚遠。而鑑定報告所載浴室熱水管及水
    龍頭未安裝部分，鑑定人採信原告陳述有安裝，鑑定有失公
    正性和專業性。工程估價單第3頁第9項之申請水表施件金額
    1萬元，被告已自行繳費，應予扣除等語。　
　㈢並聲明：⒈原告之訴及假執行之聲請均駁回。⒉如受不利之判
    決，願供擔保請准宣告免為假執行。　
三、本院之判斷：
　㈠原告主張兩造間就系爭工程訂有承攬契約，有工程估價單、
    系爭房改建前後照片在卷可佐（見本院卷第19-55頁），為
    被告所不爭執（見本院卷第107-109頁），堪信屬實。　　
　㈡被告抗辯系爭工程有未安裝及瑕疵工項，為有理由：
　  經本院會同兩造並囑託土木技師公會所指定之技師於111年2
    月16日前往現實施勘驗，經土木技師公會鑑定結果為：「…
    （三）就被告稱未完工部分及瑕疵部分，另綜整(一)及(二)
    摘要如表2。系爭工程依現地丈量與工程價單、鑑定手冊之
    單價等編列相關工資計為42,550元，並再編列廢棄物清運(3
    %)及安全衛生及其它費用（10%) 等，合計為48,082元。若
    涉及原告施做後又被告另自行雇工完成，則不在本案鑑定範
    圍。」等語，有上開鑑定報告書在卷足憑（見本院卷第167-
    169頁）。審酌以前開鑑定人為專業之土木技師，與兩造間
    並無特別利害關係，其本於專業鑑定方法所為鑑定所產生之
    前開結論應可採信。是被告抗辯系爭工程有未安裝及瑕疵工
    項乙節，堪信為真實。
  ㈢原告請求被告給付系爭工程款341,918元，有理由，其餘部分
    為無理由：　
　⒈稱承攬者，謂當事人約定，一方為他方完成一定之工作，他
    方俟工作完成，給付報酬之契約。民法第490條第1項定有明
    文。次按解釋契約，固須探求當事人立約時之真意，不能拘
    泥於契約之文字，但契約文字業已表示當事人真意，無須別
    事探求者，即不得反捨契約文字而更為曲解。按承攬人完成
    工作，應使其具備約定之品質及無減少或滅失價值或不適於
    通常或約定使用之瑕疵。工作有瑕疵者，定作人得定相當期
    限，請求承攬人修補之。承攬人不於前項期限內修補者，定
    作人得自行修補，並得向承攬人請求償還修補必要之費用。
    民法第492條、第493條第1至2項分別定有明文。
　⒉經查：
　①被告抗辯系爭工程有如附表所示未安裝及瑕疵工程，經送土
    木技師公會鑑定結果，確有被告所稱之瑕疵，全部費用經鑑
    定後為48,082元，有鑑定報告可參（見本院卷第169頁），
    則被告請求原告應扣除此部分修補之必要費用，即屬有據。
　②被告固提出統一發票為證（見本院卷第319頁），抗辯：鑑定
    報告中就前院地板磁磚未鋪設部分僅鑑定該面積所需費用3,
    286元，與其自行僱工所花費用2萬元差距過大，此鑑定報告
    就此部分所估修補必要費用不具專業等語（見本院卷第317
    頁）。惟查：
　⑴鑑定報告已明確說明：「(1)由於工程契約過於簡陋，在契約
    上並未有該項目之明確條例。鑒於標的物係舊屋翻新，除將
    原舊屋之壹樓舊圍牆拆除(摘自110年4 月14日民事起訴狀P.
    027)，應使前庭與壹樓外觀及馬路呈現融合 (摘自110年10
    月26日民事答辯狀P.111右下照片）。前院地板磁 磚未鋪設
    ，核與壹樓前庭原貌之殘破不堪，因應本案舊屋翻新所應呈
    現外觀。(2)按工程慣例而言，應一併進行整體考量；將原
    地坪表面打除，以1:3水泥砂漿將前庭地板粉飾。核對本案
    所提供工程估價單中項次 3(泥作打底粉光工程)與(摘自110
    年4月14日民事起訴狀P.021 ; 13細項)1:3水泥砂漿打底之
    數量，應已含前院地板地坪，且工程 估價單亦有載明「所
    有估價單上工程連工帶料做到好」。……(4)原告確認此處數
    量已含於估價單，然而施工期間因被告水電施作工序而無法
    進行，後由被告另雇工施作，原告未施作。按現地丈量該此
    面積與估價單之單價核算如下：(1.2+1.9)*4/2*530 元/㎡=3
    ,286元」（見本院卷第161頁），可知經兩造與土木技師至
    現場確認後，就前院地板部分，原告未完工為原地平表面打
    除、以1:3水泥砂漿將前庭地板粉飾，該3,286元是依照原告
    所提出以此向被告計價之估價單上所載單價及現地丈量未施
    作面積所計算得出。
　⑵復經本院函詢土木技師公會，為何上開價格會與被告自行雇
    工價格相距甚遠（見本院卷第323頁），經土木技師公會函
    覆表示：「本會鑑定人針對民事起訴狀與答辯狀節錄之工程
    估價單與照片，按系爭工程鑑定項目會同兩造逐一查證完工
    現況……按現地丈量該此面積估價單之單價核算如下：(1.2+1
    .9)*4/2*530 元/㎡=3,286元。因此後續貼20×40公分之地磚
    未含」等語（見本院卷第226頁），可見關於貼20×40公分之
    地磚，並非原告未完工部分，故關於貼20×40公分之地磚並
    未估在內。
　⑶細譯被告所提出支出2萬元之統一發票（見本院卷第319頁）
    ，除打底外，另含有貼磁磚20×40之費用，自難以此認定鑑
    定報告不可採。又本件鑑定人有會同兩造至現場，核對兩造
    書狀，並在現場與兩造確認原告應施作內容、數量（見本院
    卷第207頁），鑑定報告是本於專業鑑定方法所為鑑定所產
    生之前開結論，是鑑定報告就前院地板原告未施作完工部分
    認定數額為3,286元，應屬可信。被告此部分抗辯，實難採
    憑。
　③被告雖又抗辯：現場並無任何熱水管痕跡，如以鑑定報告所
    估1,500元請人安裝好水龍頭，熱水將從何來，鑑定報告就
    此部分所估費用，不具公正性和專業性等語（見本院卷第31
    7頁）。惟查：
　⑴鑑定報告已明確說明：「二樓浴室熱水管及龍頭未安裝?⑴三
    方確認,現場核對照片(摘自110年4月14日民事起訴狀P049),
    面盆龍頭無冷熱式(附件六:相片編號4-1)，而原告現場陳有
    安裝熱水管路(附件六:相片編號4-2)。⑵參酌本案工程契約(
    摘自110年4月14日民事起訴狀P.23;12.14項)明確標註「1、
    2樓浴室冷熱水管配置」、「1、2樓浴室基本整組衛浴」。
    依工程慣例而言,二樓浴室冷熱式龍頭未安裝,需以0.5水電
    技(連工帶料)點工方式計價:0.5*3,0001,500元。」（見本
    院卷第163頁）。
　⑵復經本院函詢針對被告上開疑問詢問土木技師公會，經土木
    技師公會函覆表示：「詳見報告第5頁與本會鑑定報告附件
    四：鑑定說明會議紀錄，……由於熱水管屬隱蔽部分，經採原
    告現場陳述有安裝熱水管路，被告無異議，是故，僅針對未
    安裝水龍頭部分予以鑑估」等語（見本院卷第335頁）。又
    參以被告於本院審理時表示：原告說要裝電冷熱水器，我說
    不要了，所以還是按照原來的，原來就是在牆壁內做冷熱水
    管及龍頭，原告剛才說已經完工，還沒有完工前我就跟原告
    說了等語（見本院卷第121頁）；及被告於土木技師至現場
    時就該部分，亦表示：依約施作等語（見本院卷第207頁）
    ，足見原告應已安裝熱水管路。是鑑定報告立在此基礎下就
    未安裝水龍頭部分鑑估費用為1,500元乙節，應屬可採。被
    告此部分抗辯，亦難採憑。
　④另被告抗辯：工程估價單第3頁第9項之申請水表施件費用1萬
    元，被告已自行繳費，應予扣除等語，並據被告提出台灣自
    來水公司繳費憑證為據（見本院卷第321頁），堪認為真實
    ，且原告未再舉證以佐其說，則原告此項目請求仍非有憑。
　⑤綜上所述，原告依承攬契約之法律關係，請求被告給付工程
    款341,918元（計算式：400,000－48,082－10,000＝341,918）
    ，為有理由，逾此部分即屬無據，不應准許。　　
　㈣查原告對於被告之工程款債權請求權，係屬未定給付期限之
    金錢債權，則依民法第229條第2項、第233條第1項前段、第
    203條規定，原告請求自起訴狀繕本送達被告之翌日即110年
    5月9日（110年4月28日寄存送達，於110年5月8日生送達效
    力，見本院卷第59頁之本院送達證書）起至清償日止，按週
    年利率5％計算之遲延利息，為有理由，應予准許。
四、綜上所述，原告依承攬契約之法律關係，請求被告給付原告
    341,918元，及自110年5月9日起至清償日止，按週年利率百
    分之5計算之利息範圍內，為有理由，應予准許；逾此範圍
    之請求，為無理由，應予駁回。
五、本件判決之事證已臻明確，兩造其餘攻擊防禦方法，經審酌
    後，認均與判決結果無影響，爰不一一論述。 　　
六、本判決原告勝訴部分，係適用簡易程序所為被告敗訴之判決
    ，依民事訴訟法第389條第1項第3款規定，應依職權宣告假
    執行。原告雖聲明願供擔保請准宣告假執行，然此屬促使法
    院依職權發動假執行之宣告，法院毋庸另為准駁之判決。又
    被告陳明願供擔保請准宣告免予假執行（見本院卷第107頁
    ），爰定相當之擔保金額准許之。　　　　
參、訴訟費用負擔之依據：民事訴訟法第79條。
中    華    民    國  111    年     6     月    29    日
                  臺灣臺中地方法院臺中簡易庭
                                  法  官  陳佩怡
以上為正本，係照原本作成。
如不服本判決，應於送達後二十日內，向本院提出上訴狀並表明
上訴理由，如於本判決宣示後送達前提起上訴者，應於判決送達
後二十日內補提上訴理由書（須附繕本）。如委任律師提起上訴
者，應一併繳納上訴審裁判費。
中    華    民    國  111    年     6     月    29    日
                                  書記官  許千士
附表：　　
編號 未完工、瑕疵之工程項目 合理(修復)費用計算式 核算費用（元） 附件五：頁碼 附件六：頁碼 ㈠ 直接工程費用      1 前院地板磁磚未鋪設 (1.2+1.9)*4/2m*530 元/m 3,286 附 5-2,5-5,5-20 附6-1:1  2 後院水溝加蓋未施工 本項不予鑑估 - 附5-2,5-20 附6-1:2  3 水塔樓梯未安裝 採工程估價單   項次2(鐵工工程） 8細項(水塔位子2樓   後平面搭建） 8,000 附5-1〜2,5-19 附6-1:3-1〜2      4 二樓浴室熱水管及龍頭未安裝 以0.5水電技工 (連工帶料)點工方式計價： 0.5工*3,000元/工 1,500 附5-3,5-16 附6-1:4-1~2    5 左外牆與屋頂接縫處防水處理 以租用吊車1天 配合1大工(連工帶料）點工方式計價： 4,000元/天+2,800元/工 6,800 附5-3,5-20 附6-1:5-1~2   6 屋頂未密封 以室内合梯1大工(連工帶料)點工方式計價：3,00元/工 3,000 附5-2,5-21 附6-1:6   7 一樓窗戶玻璃裝反 以0.5小工(連工帶料） 點工方式計價： 0.5工*2,500元/工 1,250 附5-2,5-21 附6-1:7    8 電氣開關箱未固定 以0.5小工及0.5油漆技工(連工帶料)點工方式 計價： 0.5 工*2,500 元/工 +0.5 工*3,000 元/工 2,750 附5-3,5-21 附6-1:8   9 前院天花板電線裸露 以0.5水電技工 (連工帶料）點工方式計價：0.5 工*3,000元/工 1,500 附5-3,5-21 附6-1:9  10    一樓左邊牆壁與地板連接處滲水 2*6.4*1*880 元/㎡ 11,264 附5-1，5-3,5-22 附6-1:10-1~2  11      一樓左邊牆壁有裂縫和壁癌 3,000+(28*6.4-1.2*l.l)㎡*210元/㎡ 6,486 附5-1,5-3,5-22 附6-1:11   (一)項，合計   42,550   ㈡ 其它間接費用      1   棄物清理及運什費(3%) (一)*3% 1,277    2 安全衛生及其它費用（10%) (-)*10%    4,255     (一)及(二)項，合計   48,082